臺灣雲林地方法院刑事判決
111年度易字第496號
公  訴  人  臺灣雲林地方檢察署檢察官
被      告  楊子渝




上列被告因侵占案件，經檢察官提起公訴（111年度偵字第6634
號），被告就被訴事實為有罪之陳述，經裁定進行簡式審判程序
，判決如下：
    主      文
甲○○犯侵占罪，處有期徒刑參月，如易科罰金，以新臺幣壹仟元
折算壹日。緩刑參年，並應依附件之本院111年度司附民移調字
第122號調解筆錄所載之調解內容，向仲信資融股份有限公司支
付損害賠償。
    事實及理由
一、犯罪事實：
  ㈠甲○○於民國109年4月14日某時許，在雲林縣○○鎮○○路00號，
    與仲信資融股份有限公司（下稱仲信公司）之特約商「新正
    興機車行」約定以分期付款方式購買車牌號碼000-0000號普
    通重型機車（下稱本案機車），價金為新臺幣（下同）77,1
    36元，自109年5月15日起分24期繳納，每月1期，每期應繳3
    ,214元，雙方並約定於分期價款未全部清償前，新正興機車
    行仍保有本案機車之所有權，甲○○僅得先行依善良管理人義
    務保管、占有使用本案機車，不得擅自處分，又約定經仲信
    公司審核通過上開分期付款申請後，新正興機車行即將請求
    支付分期價款、本案機車所有權及依上開分期付款買賣契約
    所生之其他一切權利等讓與仲信公司。嗣仲信公司審核通過
    上開分期付款申請案，支付新正興機車行77,136元，並自新
    正興機車行取得本案機車所有權及基於前揭分期付款契約對
    甲○○所生之權利。詎甲○○於109年4月15日取得該機車後，竟
    意圖為自己不法之所有，於同年6月15日前數日之某日，將
    其保管占有之本案機車，在雲林縣○○鎮○○里○○路000號尚辰
    機車行，經不知情之尚辰機車行負責人乙○○仲介，以44,000
    元之價格售與不知情之永安機車行實際負責人丙○○，而變易
    持有為所有之意，予以侵占入己。後因仲信公司察覺甲○○繳
    付頭期款3,214元後即未再依約付款，經調閱車籍資料發現
    本案機車於109年6月15日過戶登記至大雅寶冠車業行，始悉
    上情。
　㈡案經仲信公司訴由臺灣雲林地方檢察署檢察官偵查起訴。
二、證據名稱：
  ㈠被告於警詢筆錄、檢察官訊問筆錄及本院審判中之供述（他
    卷第33頁至第36頁、第75頁至第77頁；本院卷第68至第80頁
    、第123頁至第136頁）。　
  ㈡證人即告訴代理人戊○○、證人即尚辰車業行負責人乙○○、證
    人即永安機車行實際負責人丙○○於檢察官訊問筆錄及證人乙○○於本院審判中之證述（他卷第33頁至第36頁、第87頁至第
    90頁；本院卷第111頁至第123頁）。
　㈢仲信公司廠商資料表、應收帳款讓與承諾書、分期付款申請
    表、分期付款約定書、機車行照影本、分期繳款明細、車號
    查詢機車車籍資料、催收紀錄表各1份(他卷第7頁至第17頁
    、第37頁至第48頁、第51頁)。
　㈣交通部公路總局臺中區監理所豐原監理站111年6月13日中監
    豐站字第1110147641號函暨檢附之汽(機)車過戶登記書、各
    項異動登記書各1份(他卷第63頁至第66頁)。
　㈤交通部公路總局臺中區監理所彰化監理站111年6月13日中監
    彰站字第1110147320號函暨檢附之汽(機)車過戶登記書1份(
    他卷第67頁至第70頁)。　
　㈥永安機車行之經濟部商工登記公示資料、證人丙○○於111年7
    月14日提供之資料1份(他卷第79頁、第95頁至第101頁)。　
三、論罪科刑：核被告所為，係犯刑法第335條第1項之侵占罪。
    爰審酌被告前因經濟狀況不佳，需款孔急致思慮欠周而為本
    件侵占犯行，其犯後初雖有所爭執，但嗣已坦承犯行，頗有
    悔意，犯後態度尚可，並業與告訴人調解成立，正在分期給
    付損害賠償，有本院111年度司附民移調字第122號調解筆錄
    附卷可佐，並據告訴代理人戊○○到庭陳述明確（本院卷第89
    頁、第125頁）。又被告已離婚並育有一名未成年子女，其
    學歷為大學肄業，現兼職從事殯葬業及貸運工作、裝潢工作
    ，無不動產及存款，有些許負債等一切情狀，參考檢察官、
    被告及告訴人之量刑意見，量處如主文所示之刑，並諭知易
    科罰金之折算標準。本院復酌被告未曾因故意犯罪受有期徒
    刑以上刑之宣告，有臺灣高等法院被告前案紀錄表在卷可參
    ，其經此偵、審程序及刑之宣告，諒應知所警惕，守法慎行
    ，故認其所受刑之宣告以暫不執行為適當，併宣告緩刑3年
    ，以勵自新，期勿再犯。再酌被告與告訴人業已調解成立，
    依刑法第74條第2項第3款之規定，命被告應依附件即本院11
    1年度司附民移調字第122號調解筆錄所載之調解內容，向告
    訴人支付損害賠償，又被告應注意刑法第75條之1第1項第4
    款之規定，如未依確定判決履行義務，檢察官得聲請法院撤
    銷緩刑宣告。
四、沒收部分：按犯罪所得，屬於犯罪行為人者，沒收之；宣告
    前揭沒收或追徵，有過苛之虞、欠缺刑法上之重要性、犯罪
    所得價值低微，或為維持受宣告人生活條件之必要者，得不
    宣告或酌減之，刑法第38條之1第1項前段、第38條之2第2 
    項分別定有明文。查被告就侵占所得之財產上利益，已與告
    訴人調解成立，依約分期支付損害賠償，業如上述，且經列
    為緩刑應遵守事項，參酌比例原則，兼顧訴訟經濟，如再宣
    告沒收及追徵，容有過苛之虞，故依刑法第38條之2第2項之
    規定，不予宣告沒收及追徵，附此敘明。
五、依刑事訴訟法第273條之1第1項、第299條第1項前段、第310
     條之2、第454條，判決如主文。　　
本案經檢察官丁○○提起公訴，檢察官許景睿到庭執行職務。　
中　　華　　民　　國　　111 　年　　11　　月　　9 　　日
                  刑事第三庭  法  官   吳基華
以上正本證明與原本無異。
如不服本判決應於收受判決後 20 日內向本院提出上訴書狀，並
應敘述具體理由；其未敘述上訴理由者，應於上訴期間屆滿後
20 日內向本院補提理由書（均須按他造當事人之人數附繕本）
。「切勿逕送上級法院」。
                              書記官   金雅芳     
中　　華　　民　　國　　111 　年　　11　　月　　9 　　日
附記論罪法條全文：
中華民國刑法第335條
意圖為自己或第三人不法之所有，而侵占自己持有他人之物者，
處5年以下有期徒刑、拘役或科或併科3萬元以下罰金。
前項之未遂犯罰之。